【裁判字號】    98,簡上,159
【裁判日期】    990120
【裁判案由】    侵權行為損害賠償
【裁判全文】
臺灣臺南地方法院民事判決             98年度簡上字第159號
上  訴  人  丙○○○
訴訟代理人  張文嘉律師
被上訴人    甲○○
訴訟代理人  乙○○
上列當事人間因侵權行為損害賠償事件，上訴人對於中華民國98
年8月31日本院柳營簡易庭98年度營簡字第284號第一審判決不服
提起上訴，本院於99年1月6日言詞辯論終結，判決如下：
    主  文
上訴駁回。
第二審訴訟費用新台幣伍仟壹佰參拾元由上訴人負擔。
    事實及理由
一、上訴人上訴意旨略以：
（一）上訴人起訴主張：緣上訴人與被上訴人是鄰居，民國96年
      8 月14日下午5時許，被上訴人與其妹婿林毅智將自小貨
      車停放在上訴人位於臺南縣西港鄉港東村雙張6之8號住
      處前，兩造因而發生口角，被上訴人母親乙○○亦加入口
      角，爭執中上訴人不慎將林毅智之眼鏡撥落地面，林毅智
      乃對上訴人大聲喝叱：「妳小心一點，妳兒子如果回來，
      我就將他打死」等語，被上訴人見狀即基於傷人之犯意，
      撿拾鐵管一支欲毆打上訴人，幸遭蘇財得阻擋並將鐵管奪
      下，上訴人始免於受害，詎被上訴人仍不甘休，徒手從後
      面重力毆擊上訴人背部一拳，致上訴人受有背部挫傷等傷
      害，並因受傷及心情鬱卒而罹患焦慮性精神官能症，足見
      上訴人內心極為不甘而無法平復，故上訴人依侵權行為法
      則請求被上訴人賠償精神損害新台幣（下同）300,000元
      及醫療費用13,158元，合計313,158元。
（二）陳述：除與原判決記載之事實相同者予以引用外，並補稱
      ：
    1.上訴人係依財團法人奇美醫院（以下簡稱奇美醫院）處方
      將藥膏貼在背部，故96年8月15日上訴人第一次到奇美醫
      院就醫時，上訴人背部尚未貼上藥膏，上訴人因為年紀老
      邁，加上本件毆打事件使上訴人身體及精神俱受影響，因
      而在原審誤稱：「因為我受傷的部位貼了藥膏，醫生沒有
      看我的傷」，故如傳訊黃柏昌醫師即可明瞭96年8月15日
      上午第一次就醫時上訴人背部是否有貼藥膏？及奇美醫院
      係何時給予上訴人藥膏？從而除可證明上訴人上開供述有
      誤外，並可證明黃柏昌醫師於96年8月15日診察上訴人背
      部受傷情形時確有發現軟組織受傷及外表輕微瘀血等傷勢
      。依黃柏昌醫師在偵查中所為證述，上訴人於96年8月15
      日第一次就醫時，主訴遭人毆打及手、背部、肩部會痛，
      並要求作詳細檢查，醫院因而為上訴人照X光片及全身骨
      骼核子醫學掃描，且上訴人事後又於96年8月22日及96年8
      月31日前往奇美醫院就醫，又該二次就醫目的並非要求醫
      師開立診斷證明書，實足證明上訴人確因遭毆打導致背部
      受傷不適。
    2.依奇美醫院98年3月6日98奇醫字第1214號函所述，上訴人
      於96年12月31日門診時要求開立診斷書，並要求記載背部
      被打、有瘀血，惟此並不能證明上訴人係為誣告被上訴人
      而要求醫師於診斷書不實記載背部挫傷瘀血，且上訴人既
      已向醫師表明遭人毆打，醫師基於經驗必可知上訴人要求
      開立診斷書應與訴訟有關，則除非醫師確曾檢查發現上訴
      人背部有表皮軟組織受傷及輕微瘀血，否則實不可能配合
      上訴人要求於診斷書不實記載「背部挫傷瘀血」，使自己
      陷入不可測之危險中，由此實可知，上訴人就醫時確有黃
      柏昌醫師所證述表皮軟組織受傷及輕微瘀血等傷勢，上訴
      人雖曾要求醫師應在診斷書如何記載，惟仍不足以推翻診
      斷書所載「背部挫傷瘀血」之可信性與正確性。
    3.法醫學書籍上所載瘀青一般會在10日內消褪乙節，上訴人
      原則上予以尊重。惟由黃柏昌醫師於偵查中證稱背部相片
      所顯示受傷位置即是上訴人就醫時（即96年8月15日上午
      ）背部受傷位置（見97年6月24日偵查筆錄），足以證明
      上訴人背部相片所顯示受傷位置與遭被上訴人毆打背部一
      拳有關。雖上訴人可能事後對傷勢處理不當，例如貼藥膏
      時間過長或找非行家愈處理愈糟糕，以致瘀青無法於一般
      正常期間內消褪，然此實不影響被上訴人毆打上訴人之事
      實，故被上訴人仍不能卸免賠償責任。又頭部遭重擊，部
      外傷事小，除會造成頭部外傷外，也可能造成頭部內傷，
      頭頭部內傷才是可怕，嚴重時必須施行開顱手術，被上訴
      人年青力壯，身高190公分以上，體重超過80公斤，上訴
      人則老邁弱小，身高僅約150公分，被上訴人對上訴人背
      部重擊一拳，可能使上訴人背胸部遭受內傷，上訴人即是
      因被毆擊後，背胸部不適，一直無法復原，以致四處求醫
      ，由是可知，上訴人求醫係為治療背胸部受毆擊而產生之
      不適，而非為治療背部瘀傷，但因處理方法不當，導致向
      警方報案時背部仍有紅腫跡象，故以背部瘀青正常應會在
      短期間消褪，認定上訴人報案時不可能背部仍殘留紅腫痕
      跡，進而認定上訴人背部之傷非因遭被上訴人毆擊所造成
      ，洵屬違誤。
（三）原審判決上訴人敗訴，上訴人不服提起上訴，並聲明：
    1.原判決廢棄。
    2.被上訴人應給付上訴人313,158元，及自起訴狀繕本送達
      翌日起至清償日止，按週年利率百分之五計算之利息。
    3.第一、二審訴訟費用由被上訴人負擔。
二、被上訴人則以：其並未打上訴人，只是拿鐵管嚇唬上訴人，
    刑事部分已經判決被上訴人無罪確定等語，資為抗辯。並聲
    明：請求駁回上訴人之上訴、訴訟費用由上訴人負擔。
三、本件經協商並簡化爭點後，確認兩造不爭執及爭執事項如下
    （見本院卷第21頁正反面筆錄）：
（一）兩造不爭執事項：
    1.兩造因停車問題於民國96年8月14日下午五時許在台南縣
      西港鄉港東村雙發6-8號前發生爭執。
    2.財團法人奇美醫院於96年11月19日出具診斷證明書記載上
      訴人「左側胸部挫傷」、96年12月26日出具診斷證明書記
      載上訴人「背痛、胸痛」、96年12月31日出具診斷證明書
      記載上訴人「左側胸部挫傷合併背部瘀血。」
    3.上訴人於96年12月17日在台南縣警察局佳里分局西港分駐
      所接受員警拍攝傷勢照片二幀，如該分局南縣佳警偵字第
      0960017157號刑案偵查卷宗第28頁所示，左後背有紅腫瘀
      青。
（二）兩造爭執事項：
    1.被上訴人是否在上開時地，毆打上訴人背部一拳？
    2.上訴人提出之奇美醫院診斷證明書三紙上診斷之傷害及上
      訴人於96年12月17日在台南縣警察局佳里分局西港分駐所
      接受員警拍攝傷勢照片二幀所示之傷害，是否為被上訴人
      毆打造成？
四、本院之判斷：
（一）按「當事人主張有利於己之事實者，就其事實有舉證之責
      任。但法律別有規定，或依其情形顯失公平者，不在此限
      。」民事訴訟法第277條定有明文。又民事訴訟如係由原
      告主張權利者，應先由原告負舉證之責，若原告先不能舉
      證，以證實自己主張之事實為真實，則被告就其抗辯事實
      即令不能舉證，或其所舉證據尚有疵累，亦應駁回原告之
      請求（最高法院17年上字第917號判例參照）。次按因故
      意或過失，不法侵害他人之權利者，負損害賠償責任，民
      法第184條第1項前段固定有明文，惟必行為人有不法之侵
      害行為始足當之。
（二）上訴人主張兩造因停車問題於民國96年8月14日下午五時
      許在台南縣西港鄉港東村雙發6-8號前發生爭執，被上
      訴人在上開時地，毆打上訴人背部一拳，致上訴人受有左
      側胸部挫傷、背痛、胸痛、背部瘀血之傷害（以下簡稱系
      爭傷害）等情，固提出財團法人奇美醫院於96年11月19日
      出具診斷證明書記載上訴人「左側胸部挫傷」、96年12月
      26日出具診斷證明書記載上訴人「背痛、胸痛」、96年12
      月31日出具診斷證明書記載上訴人「左側胸部挫傷合併背
      部瘀血」及於96年12月17日在台南縣警察局佳里分局西港
      分駐所接受員警拍攝傷勢照片二幀為證。然被上訴人則以
      其並未打上訴人，只是拿鐵管嚇唬上訴人，刑事部分已經
      判決被上訴人無罪確定等語置辯。經查：
    1.上訴人主張被上訴人毆打其背部一拳，並提出奇美醫院於
      96年11月19日出具診斷證明書記載上訴人「左側胸部挫傷
      」、96年12月26日出具診斷證明書記載上訴人「背痛、胸
      痛」、96年12月31日出具診斷證明書記載上訴人「左側胸
      部挫傷合併背部瘀血」等三件診斷證明書為憑，然查，上
      訴人與其配偶劉士平皆陳稱被上訴人毆打上訴人之背部，
      而上訴人所提出96年11月19日之診斷證明書係記載左側「
      胸部」挫傷，顯然與其等所述左「背部」之傷處明顯不符
      ，難以遽採為認定被上訴人出拳毆打上訴人之證明，況且
      ，縱認為因背部受擊，而影響至胸部或肩部，亦僅是該患
      處產生疼痛而非產生挫傷之現象。準此，該紙診斷證明書
      既係記載上訴人左胸部挫傷而非左背部挫傷，則上訴人所
      提出之該診斷證明書，自難採為認定被上訴人出拳毆打上
      訴人之證據，自不待言。
    2.又上開三紙診斷證明書記載並不一致，與病歷記載上訴人
      患「局部關節病」亦不相符（見台灣台南地方法院檢察署
      97年度偵字第1337號偵查卷宗第26、27頁，以下簡稱偵查
      卷），且隨著上訴人一再申請出具診斷證明書而增加多處
      患處，嗣臺灣高等法院臺南分院審理該院98年度上易字第
      136號被告甲○○傷害刑事案件（以下簡稱刑事上訴卷）
      ，依職權向財團法人奇美醫院函詢上訴人何時主訴背部瘀
      血？與病歷記載是否相符？經函覆：「病患門診主訴左側
      胸部及背部疼痛，外傷引起。當時於門診給予檢查，並沒
      有明顯的病灶，所以給予安排核子醫學掃瞄檢查，沒有發
      現骨頭受傷。96年11月19日門診病患要求開立診斷書，因
      為沒有特殊的病灶，所以給予診斷記載為左側胸部挫傷。
      96 年12月31日再次要求開立診斷書，要求記載背部被打
      ，有瘀血，所以，依病患門診主訴給予添加上背部挫傷瘀
      血。」此有奇美醫院98年3月6日（九八）奇醫字第一二一
      四號函及病情摘要一件附於上開刑事上訴卷第35-37頁可
      稽。由奇美醫院上開病情摘要記載以及診治醫師未能發現
      明顯病灶之證詞可知，前揭三紙診斷證明書記載之傷勢係
      奇美醫院依據上訴人之主訴而記載，並非診治醫師就其診
      治結果所為之判斷。
    3.復按受挫傷或皮下出血（瘀血）受創20至30分鐘內白血球
      即集結於傷口周圍開始修復工作。最初數小時由紅色變為
      暗紅色；受創1至2日傷口呈黑青或紫青；2至3日因血紅素
      的球蛋白離開，變為含鐵血紅素而呈紫紅色；9至10日變
      為無色的Ｌ-尿膽素元等情，此有羅秀雄、錢政銘、羅秀
      瑛三人合著之法醫學節本附卷可按（見本院卷第25-27頁
      ），並經本院提示兩造而不爭執。查上訴人提出之上開三
      紙診斷證明書係奇美醫院之醫師依上訴人主訴而為記載已
      如前述，惟其述所受傷害，仍以挫傷及瘀血為主；另上訴
      人提出之傷勢照片二幀（見台南縣警察局佳里分局刑案偵
      查卷宗南縣佳警偵字第0960017157號卷第28頁，以下簡稱
      警卷），係上訴人於96年12月17日在台南縣警察局佳里分
      局西港分駐所接受員警所拍攝，上開照片經本院提示兩造
      ，上訴人背部左側肩胛骨處呈現紅腫，紅腫周圍尚可見咖
      啡色之中藥貼布痕跡，亦為兩造所不爭執。則根據上開由
      活體挫傷或皮下出血看受創時間之醫學說明可知，挫傷或
      皮下出血於受創幾小時內會由紅色變為暗紅色，受創1至2
      日即呈黑青或紫青，至受創9至10日即變為無色，然上開
      診斷證明書所載受傷日期及照片拍攝日期，距離兩造於96
      年8月14日發生爭執時，已逾3-4個月時間，揆諸前開醫學
      說明，該患處應呈現無色狀態，而不致於拍攝上開照片時
      ，仍出現紅腫現象或向醫師主訴背部挫傷、瘀血仍存在。
      而上訴人在96年11、12月間背部患處如仍為紅腫、挫傷、
      瘀血，則此顯非3-4個月前之舊傷。
    4.上訴人雖又謂該紅腫係事後對傷勢處理不當，例如貼藥膏
      時間過長、醫師醫術欠佳云云，然當事人提出之證據，應
      使法院生強固之心證，方謂之證明。今上訴人自事故發生
      日起，有充分之時間得以就其傷勢蒐證，其捨此不為，於
      4個月後方才提出顯為新傷之照片為證，並空言該紅腫係
      事後對傷勢處理不當云云，自難資為其有利之認定。職是
      之故，上訴人所提出之上開照片、診斷證明書，顯然無法
      資為認定4個月前上訴人曾否毆打上訴人之證明。
    5.綜上所述，上訴人提出之奇美醫院診斷證明書三紙上診斷
      之傷害及上訴人於96年12月17日在台南縣警察局佳里分局
      西港分駐所接受員警拍攝傷勢照片二幀所示之傷害，均不
      足以認定為被上訴人毆打造成，此外上訴人復未能舉證證
      明上開傷害係被上訴人毆打造成，上訴人此部分之主張即
      無可採。
（三）上訴人又主張：本件事故係96年8月14日下午五時許發生
      ，上訴人於翌日（即96年8月15日）天一亮即前往奇美醫
      院就診，接受黃柏昌醫師診治，黃柏昌醫師於偵查中具結
      證稱上訴人背部受傷，足證上訴人確實被被上訴人毆打云
      云。按上訴人提出96年11月19日、96年12月26日、96年12
      月31日診斷證明書所載傷勢，以法醫學之理論，不可能是
      被上訴人在96年8月14日造成已如前述，故黃柏昌醫師在
      開立上揭診斷證明書前，有無對確實審視上訴人之傷勢並
      非所問。只須探究黃柏昌醫師在96年8月15日為上訴人門
      診時，是否目賭上訴人之傷勢？經查：
    1.證人即奇美醫院黃柏昌醫師於台灣台南地方法院檢察署97
      年度偵字第1337號被告甲○○傷害等案件中到庭證稱：「
      病人（即上訴人）於96年8月15日第一次來門診，自稱手
      、背部及肩部會痛，因為他在門診時要求記載他是被人毆
      打的，我答稱說『從外觀看我無法判斷是否遭人毆打？』
      病人就要求作詳細檢查，我有幫他照胸部X光片、全身骨
      骼核子醫學掃瞄……並沒有發現有骨頭受傷情形，表皮都
      是軟組織受傷，外表觀之有輕微瘀血，在骨科來講，我們
      認為這是很輕微的受傷，所以我只有開一些止痛藥給他…
      …。我之所以會記得病人被毆打，這是病人有強調他被毆
      打並要我記載，但是他的受傷情況不嚴重，病人他背部被
      毆打，會導致胸部、肩部疼痛，但病人確實是背部受傷比
      胸部、肩部嚴重，我個人認為背部是挫傷，不是單純的關
      節炎。…我只能說病人確實有背部挫傷，但是如何受傷我
      無法判斷，並非單純關節炎導致，…。」等語在卷（見上
      開偵查卷第65、66頁），是依證人黃柏昌醫師之證詞，上
      訴人於96年8月15日門診時，背部有挫傷、輕微瘀血等傷
      勢。
    2.雖台灣高等法院台南分院以98年度上易字第136號刑事判
      決認為上訴人於刑事案件審理時陳稱黃柏昌醫師診察時，
      僅有觸診，並未實際察看背部傷勢，故證人黃柏昌醫師前
      開證詞，究為依病歷記載而為說明，抑或實際診察檢視上
      訴人勢後之判斷，即有疑問，且與四個月後上訴人在96年
      12月17日所拍攝之傷勢照片互有抵觸扞格，因此認為檢官
      提出之證據，尚不能證明被上訴人犯罪，而為被上訴人無
      罪之確定判決，此經本院調閱上開刑事偵審卷宗核閱無誤
      ，且查：
      (1)刑事訴訟與民事訴訟各自獨立，民事庭自得獨立調查事
        實，不受刑事判決所認定事實之拘束。是本院自得斟酌
        全辯論意旨及調查證據之結果，依自由心證，認定事實
        。
      (2)雖上訴人於本院97年度易字第1625號被告甲○○傷害刑
        事案件審時陳稱黃柏昌醫師僅有觸診，未實際查看上訴
        人傷勢（見本院97年度易字第1625號刑事卷第55、56頁
        ，以下簡稱刑事卷）等語，與證人黃柏昌醫師之證詞不
        符。然上訴人年紀已大（28年11月13日生），其因背部
        病痛而四處求醫，光是奇美醫院西醫部分就門診五次、
        中醫部門九次（見原審卷第23、24頁），此外又到彰化
        、高雄等地國術館尋求民俗療法，實難期上訴人對醫師
        歷次之診療行為為明確之記憶。且查，上訴人因本件侵
        權行為事件，於歷次刑事及民事訴訟中，為下列陳述：
        上訴人於上開刑事案件中經檢察官詰問時證稱：「（
          問：事後有沒有去驗傷？）有，我隔天有去奇美醫院
          驗傷。（問：驗傷時有沒有跟醫生說，發生何事情？
          ）我跟醫生說我被毆打背部，心臟一直跳動。（問：
          那時醫生有沒有查看你的背部？）醫生沒有看，只是
          叫我去吃中藥，拿藥膏給我貼，還幫我轉介掛號給中
          醫科。（問：接著就去看中醫？）是的，當天就去看
          。」等語（見刑事第55頁）。是依上訴人在刑事案件
          中之證詞，其於兩造衝突後翌日即前往奇美醫院，當
          日黃柏昌醫生未查看其背部，但有拿藥膏給伊貼，當
          日並轉診中醫部就醫。
        然上訴人在原審審理時則陳稱：「因為我受傷的背部
          貼了藥膏，醫生沒有看我的傷，他有掀開我的衣服，
          但醫生說要我去照Ｘ光。」等語（見原審卷第58頁）
          ，似指其到醫院時有貼膏藥。
        上訴人在本院審理時則稱：「我去看的頭兩次都沒有
          拿藥膏，但我覺得很難過，所以才去要。」（見本院
          卷第40頁），此與在原審供述已不相符。
        另依上訴人在奇美醫院之就醫紀錄，上訴人在96年9
          月6日才第一次到中醫部就診治療，此亦有診斷證明
          書在卷可憑（見原審卷第23頁），此與上訴人在刑事
          庭證稱96年8月15日當日就轉診中醫部亦不符合。
        再查，上訴人於上開刑事案件，接下來證稱「醫生沒
          有看伊背部」，是針對開立11月19日該次診斷證明書
          之陳述，嗣又證稱：「他用摸的，他沒有看，他還有
          給我二、三包的貼布」等語，然依上訴人在本院之陳
          述，給貼布即藥膏並非第一次就醫，是在第三次就診
          時，故該部分之證詞也非指8月15日之門診。
        綜上，上訴人對其多次就醫經驗顯然有混淆不清之情
          事，且多次應訊時回答黃醫師未親眼查看傷況，是針
          對其他次門診，非8月15日該次，故不得以其上開陳
          述，即遽認證人黃柏昌醫師在96年8月15日未實際看
          察上訴人之傷勢。
      (3)而證人黃柏昌為奇美醫院之醫師，其對上訴人之傷況，
        作出「病人確實有背部挫傷，但是如何受傷我無法判斷
        ，並非單純關節炎導致，…。」之明確判斷，若無實際
        察看背部傷勢，實無從得出上訴人的背痛是外傷、不是
        關節痛之結論，應以其證詞較為可採。是以不得僅以其
        證詞與上訴人之陳述不符，即遽認黃柏昌醫師專業判斷
        之證詞為不可採。
      (4)故依證人黃柏昌醫師之證詞，上訴人在98年8月15日門
        診時，背部有挫傷及輕微瘀血之傷害，應可認定為真正
        ，但形成傷害之原因，黃柏昌醫師只是聽上訴人轉述稱
        遭人毆傷，並未親眼目睹，故其證詞尚不足以認定是被
        上訴人造成上訴人受傷。
（四）又上訴人雖舉證人即其配偶劉士平，以證明上訴人有遭被
      上訴人自背後用拳頭打一拳之事實，證人劉士平並於原審
      到庭證稱：（問：兩造發生口角，你有在場嗎？看見何事
      ？）「當時我有在場，我有看到相對人（即被上訴人）用
      拳頭從聲請人（即上訴人）的背後打一拳，打了以後，我
      太太有站立不穩，相對人又拿鐵管作勢要打聲請人，後來
      被相對人母親勸諭下來，之後相對人有叫警察來。」等語
      （見原審卷第54頁）。惟另一證人即兩造之鄰居蘇財得先
      於警訊時，證稱：「我沒有看到甲○○出手毆打丙○○○
      」等語（見警卷第21頁）、復於偵查中具結證稱：「當天
      我在屋內聽到有人吵架，我看到甲○○手上拿一支鐵管要
      毆打丙○○○，我說年輕人不要這樣，我就把鐵管搶下，
      我還看到丙○○○與林毅智拉扯，丙○○○就徒手打林毅
      智的嘴巴，導致林毅智的眼鏡掉落，林毅智並跟丙○○○
      說，等妳兒子回來我要告訴他這件事情。我沒有看到有人
      毆打丙○○○。」等語（見偵查卷第12頁）、另於本院刑
      事審判時具結證稱：「（有無看到在庭的被告從告訴人左
      邊巷道，就是方木香前的鐵厝跑出來，並且出手打告訴人
      的背部？）沒有。」等語（見刑事卷第92頁）。由上開兩
      位證人之證詞可知，被上訴人究竟有無在上開時地，毆打
      上訴人背部乙節，各執一詞，顯有極大出入。因此，兩位
      證人之證言，究竟何者為可採信，自應調查明晰。經查：
    1.按證人為不可代替之證據方法，如果確係在場聞見待證事
      實，而其證述又非虛偽者，縱令證人與當事人有親屬、親
      戚或其他利害關係，其證言亦非不可採信，固不待言；惟
      該證人必其在場聞見，且所為之證述又非虛偽，始得充為
      證據方法。
    2.上訴人與其配偶劉士平自提出告訴時起，就被上訴人持鐵
      管欲攻擊上訴人，嗣經在場之人奪走乙節，即一再陳稱係
      被上訴人母親乙○○所為，冀以證明證人蘇得財之證述不
      可採信，以及被上訴人鐵管遭奪後，怒氣未消，遂改以徒
      手毆打上訴人。惟依一般人經驗而論，雙方行將動武時，
      另行持武器者，通常不外基於以下兩個原因，其一，欲藉
      持有武器以提高勝算；其二，藉由持有武器產生嚇阻之效
      果，而不戰而屈人之兵。查上訴人身材瘦小體重約42公斤
      （見刑事卷第64頁），被上訴人身材高壯，身高約190 公
      分，體重82公斤（見刑事卷第105頁），兩者身高相差幾
      近40公分，體重相差進40公斤，衡情，被上訴人倘欲毆打
      上訴人，徒手為之即可，本無須藉助其他武器。因此，被
      上訴人辯稱其只是拿鐵管嚇唬上訴人，並未打上訴人，仍
      在情理之中，尚難以此即得遽認被上訴人一旦鐵管遭奪，
      必然怒氣未消而改以徒手毆打上訴人；而被上訴人既經勸
      阻，其當時情緒應已有克制，其意既僅在嚇阻，當無再行
      出拳洩憤之必要。再者，被上訴人若確係在盛怒之下，持
      鐵管欲攻擊上訴人，則其母親乙○○為女性，且同仇敵慨
      ，要自被上訴人手上奪下鐵管，顯然較為不易；反觀，證
      人蘇財得為壯年男子，平日擔任板模工，自較有能力從盛
      怒之下被上訴人手中奪下鐵管。此徵諸上訴人訴訟代理人
      就何人奪下鐵管乙節，終於在本院審理時一改前詞，更正
      蘇財得搶下鐵管一事屬實（見本院卷第20頁反面），可證
      上訴人與其配偶之證述容有誇大、渲染等不盡真實之處。
    3.又上訴人就其遭被上訴人毆打後身體狀況陳稱：甲○○毆
      打我後背一拳，我覺得很痛似乎要昏倒，甲○○又到隔壁
      鐵工廠拿了一支鐵管要打我。我被甲○○毆打之後，因為
      很痛苦，所以無法說話等語（見偵卷第12頁）；我只覺得
      當時身體很痛，感覺天昏地暗，現在走路還要人牽。因為
      我當時兩眼冒金星，頭很暈，講不出話等語（見刑事卷第
      53、54頁）；打之後。暈暈的好痛，醒來之後，被上訴人
      自己叫警員來（見原審卷第46頁）；從後面用拳頭毆打我
      一下，我人就暈了（見刑事上訴卷第52頁）；另證人劉士
      平就上訴人被打後之反應則證稱：有差點蹲下及差點暈倒
      ，腳也稍微有移動等語（見刑事卷第68頁）。惟上訴人與
      其配偶上開陳述，則為被上訴人所否認，並有證人乙○○
      、林毅智、蘇得財證稱未目睹被上訴人毆打上訴人乙事（
      見警卷第5至22頁、偵卷第10至16頁）。誠然，以上訴人
      體型之瘦弱，倘確曾遭體型高壯之上訴人於怒氣未消之情
      形下出拳毆打其後背，則上訴人所描述「身體很痛，感覺
      天昏地暗，走路還要人牽。因為我當時兩眼冒金星，頭很
      暈，講不出話，有差點蹲下及差點暈倒。打我一下，我人
      就暈了」等情，當非虛言。惟證人劉士平雖證述其目睹上
      訴人出手毆打上訴人云云，然身為上訴人之配偶，果真目
      睹上訴人受此重擊，掩身相護應屬人之常情，縱自忖年邁
      無力還擊，又豈有不出言喝止或責難被上訴人，以防免被
      上訴人再行出手之理；又上訴人如確有遭被上訴人出拳攻
      擊而受有上訴人所稱幾近暈厥之情形，證人劉士平或應立
      即通知救護車送醫院，或應將其配偶扶回家中，而不致任
      由被上訴人直至警員趕抵現場時仍留在原地之理。衡諸證
      人劉士平上開不近情理之反應，則上訴人主張遭被上訴人
      出拳攻擊乙節，是否屬實，已非無疑；再者，當執法警員
      洪瑞聰到場處理時，上訴人夫妻亦反常情，未將剛才受被
      上訴人出拳傷害之情告訴警員洪瑞聰，則被上訴人是否確
      有出手毆打，更滋疑慮。雖上訴人稱：（問：警察來處理
      時，你有沒有說你被打）我沒有講，因為當時兩眼冒金星
      ，頭很暈，講不出話（見刑事卷第54頁）、（問：妳先生
      有無告訴警察事情發生經過？）沒有，因為我先生很老實
      （見偵查卷第12頁）云云；證人劉士平則稱：我不會講，
      所以沒有講（見刑事卷第70頁）云云。惟查，當日到場處
      理之警員洪瑞聰於偵查中具結證稱：「…丙○○○與其先
      生劉士平都沒有什麼說話，頂多回一、兩句話，聲音很小
      …我並問丙○○○有何問題？他回答說：沒有」等語，可
      見上訴人並非因受傷不舒服而無法講話，況且向警員陳述
      遭毆打乙事，亦無須當場鉅細靡遺講述其細節，警員即得
      依法辦理；另查證人劉士平於本院刑事庭審理時，不論是
      檢察官進行主詰問，抑或辯護人行反詰問，其在審判筆錄
      長達10頁之問答中（見刑事卷第66頁至75頁）侃侃而談且
      條理分明，毫無其所稱「我不會講，所以沒有講」之情形
      。從而，上訴人與其配偶是否因被上訴人並未有毆打之行
      為，方才未即時向到場處理之警員提出遭毆打乙事，即令
      人生疑。
    4.復查，證人蘇得財對於上訴人曾持鐵管欲毆打或嚇阻上訴
      人之惡行（經檢察官認定為傷害未遂）乙節，於偵查中均
      證稱屬實（見警卷第20頁至22頁、偵卷第12頁），經核，
      被上訴人持鐵管之惡行，於偵查終結後，是否會被認定涉
      有刑法第304條強制罪或第305條恐嚇危害安全罪嫌，實為
      未定之數，而證人蘇得財對被上訴人並未加以迴護，顯見
      其證詞應較為客觀可信。
    5.此外，犯罪之人，若非出於自首之意，通常不會主動向警
      察機關報案；上訴人與其配偶於處理警員到場時未主動告
      知遭毆打乙事，應為被上訴人所無法預知，況且倘如上訴
      人所稱，其因遭被上訴人毆打而一度昏厥，被上訴人與其
      家人見此情形，為免事態失控、擴大，理當通知救護車搶
      救上訴人，而非僅通知警察到場處理。因此，由被上訴人
      自行向分駐所報案，而非通知救護車之情形以觀，證人劉
      士平所為上訴人毆打被上訴人之證述是否可信，而無附和
      上訴人之指訴，著實令人存疑。
    6.故證人劉士平與蘇財得就被上訴人是否毆打上訴人之證詞
      並不相符，然衡諸證人劉士平之證詞既有上開不合情理之
      處，其可信度即令人存疑，且其又為上訴人之配偶，基於
      夫妻之情誼，不無偏頗上訴人之虞；反觀證人蘇得財僅係
      兩造之鄰居，彼此間並無利害關係，況其證詞亦非全然對
      被訴人有利，已如前述，衡情，證人蘇得財之證詞應較為
      客觀可信。從而，證人劉士平就被上訴人在上開時地，毆
      打上訴人背部之證詞，即難憑採。
（五）綜上，上訴人在兩造言詞衝突之翌日到奇美醫院就醫時，
      雖經醫師門診時發現背部受有挫傷及輕微瘀血之傷害，然
      上訴人無法提出積極之證據以證明該傷害係被上訴人侵權
      行為造成，自難令被上訴人負侵權行為損害賠償責任。
五、綜上所述，上訴人既不能證明被上訴人有上述傷害之侵權行
    為，從而，上訴人本於侵權行為之法則，請求被上訴人給付
    精神損害賠償300,000元及醫療費用13,158元，合計313,158
    元及自起訴狀繕本送達之翌日起，至清償日止，按週年利率
    百分之五計算之利息，為無理由，應予駁回。原審為上訴人
    敗訴之判決，核無不合。上訴意旨仍執陳詞，求予廢棄改判
    ，為無理由，應予駁回上訴。
六、末按法院為終局判決時，應依職權為訴訟費用之裁判，民事
    訴訟法第87條第1項定有明文，參酌同法第91條第1項規定法
    院未於訴訟費用之裁判確定其費用額者，例外第一審受訴法
    院於該裁判有執行力後，始依聲請以裁定確定之之立法意旨
    ，本院應於本件判決時，一併確定兩造應負擔之訴訟費用額
    。查本件第二審訴訟費用額確定為5,130元，應由敗訴之上
    訴人負擔。
七、本件事證已臻明確，證人黃柏昌醫師於偵查時證述甚詳，本
    院予已斟酌，已如上述，無再傳訊之必要，兩造其餘主張、
    陳述本院均已審酌，核與判決結果無礙，爰不逐一論述，併
    予敘明。
八、據上論結，本件上訴為無理由，依民事訴訟法第436條之1第
    3項、第449條第1項、第78條、第87條第1項，判決如主文。
中    華    民    國    99    年    1     月    20    日
                  民事第二庭    審判長法  官  林念祖
                                      法  官  魏玉英
                                      法  官  張麗娟
以上正本證明與原本無異
本件不得上訴。
中    華    民    國    99    年    1     月    20    日
                                      書記官  楊宗倫


司法院資訊處製作；財團法人民間司法改革基金會備份。
